【裁判字號】    89,台上,6173
【裁判日期】    891019
【裁判案由】    違反毒品危害防制條例
【裁判全文】
最高法院刑事判決                              八十九年度台上字第六一七三號
    上  訴  人  乙○○
    選任辯護人  施家治律師
    上  訴  人  甲○○
    選任辯護人  張居德律師
右上訴人等因違反毒品危害防制條例案件，不服台灣高等法院台中分院中華民國八十
九年七月十八日第二審判決（八十九年度上訴字第一七號，起訴案號：台灣台中地方
法院檢察署八十七年度偵字第二二四二五、二二四三○號），提起上訴，本院判決如
左：
    主  文
原判決關於乙○○販賣第一級毒品及甲○○部分均撤銷，發回台灣高等法院台中分院
。
其他上訴駁回。
    理  由
一發回部分：
本件原判決認定上訴人乙○○及陳玟伶（經第一審判決確定）、江一民（現通緝中）
自民國八十七年間起，因施用第一級毒品海洛因所費不貲，遂起意共同販賣。而意圖
營利，基於共同販賣海洛因之概括犯意，開始連續販賣海洛因。由乙○○負責購買海
洛因，江一民負責分裝及送貨工作，有時亦聽從乙○○指示與毒販接頭取貨，陳玟伶
負責介紹客戶。陳依婷知道乙○○在販賣毒品，乃向陳玟伶取得乙○○之聯絡電話，
自八十七年五月上旬某日起，連續在臺中市○○街二二八之十二號四樓其住處樓下，
及臺中市○○路三四二巷口之某超商前，直接向乙○○及江一民購買海洛因，先後有
四十次，每次交易價格為新台幣（下同）三千元。乙○○惟恐遭警查獲，有時會找陳
玟伶一起前往以為掩飾。而陳玟伶因毒癮日增，自八十七年初起至同年九月間止，連
續八次在台中市○○路三四二巷十號十四樓乙○○住處樓下，各以三千元之價格，向
乙○○、江一民購買海洛因各一包（由乙○○交付六次，江一民交付二次）。又莊景
隆租住於臺中市○○路三四二巷十號十七樓，於八十七年十月九日及同年月十二日，
連續二次在其上開住處，各以五千元之價格，向乙○○、江一民購買海洛因各一包。
上訴人甲○○綽號「阿發」，意圖營利，自八十七年九月間起，基於販賣毒品之概括
犯意，以行動電話0000000000號為聯絡工具，連續在乙○○上開住處樓下
，各以一錢一萬五千元之價格，販賣海洛因予乙○○三次，並另以每錢（三‧七五公
克）五千元之價格，在上址販賣安非他命予乙○○一次。嗣於八十七年十月十三日晚
上六時許，經警在臺中市○○街二二八之十二號前查獲陳依婷，經陳依婷主動供出海
洛因係向乙○○購買。遂由陳依婷與乙○○聯絡，佯稱要購買五千元之海洛因。即由
乙○○、江一民共同集資一萬五千元，向甲○○購買海洛因一錢，於當日晚上六時四
十分許，甲○○將海洛因一錢送至乙○○上開住處樓下，由江一民下樓將購買之海洛
因攜回。江一民並即將購回之海洛因添加葡萄糖後分裝成小包，由乙○○偕同陳玟伶
共乘機車依約於同日晚上八時許前往陳依婷住處樓下。乙○○要陳玟伶將陳依婷購買
之海洛因一包，放置在陳依婷住處樓下前之盆栽下，再由乙○○聯絡陳依婷告知海洛
因已送到，當乙○○向陳依婷收取五千元時，即為埋伏警員查獲，致乙○○等販賣此
次海洛因未遂，並扣得該海洛因一包及乙○○所有供聯絡工具用之行動電話一支等物
。警方隨即帶乙○○、陳玟伶至臺中市○○路三四二巷十號十七樓，查到乙○○、江
一民所有供販賣用之海洛因十包，及供販賣分裝用之塑膠分裝袋一包等物。復據乙○
○之主動供述海洛因係向甲○○購買，乃由乙○○撥打甲○○之上開行動電話要向甲
○○購買海洛因。同年十月十四日凌晨四時許，甲○○攜帶海洛因二包依約前來臺中
市○○路三四二巷十號前準備交貨時，為埋伏警員當場查獲，致甲○○販賣此次海洛
因未遂等情。因而撤銷第一審關於此部分之判決，改判論處乙○○共同連續販賣第一
級毒品（累犯）罪刑；甲○○連續販賣第一級毒品及販賣第二級毒品（均累犯）罪刑
，固非無見。
惟查：(一)科刑之判決書，須將認定之犯罪事實詳記於事實欄，然後於理由內逐一說明
其憑以認定之證據，使事實與理由兩相一致，方為合法，倘事實欄已有敘及，而理由
內未加說明，是為理由不備，理由已有說明，而事實欄無此記載，則理由失其依據，
均足構成撤銷之原因。原判決認定乙○○共同意圖營利販賣第一級毒品海洛因，甲○
○亦意圖營利，連續販賣第一級毒品海洛因及第二級毒品安非他命等情。但對於認定
上訴人二人具有營利意圖一節，並未於理由欄內敘明其所憑之證據及其認定之理由，
揆諸首揭說明，自屬理由不備。(二)原判決認定乙○○與江一民自八十七年五月上旬某
日起，連續在臺中市○○街二二八之十二號四樓其住處樓下，及臺中市○○路三四二
巷口之某超商前，販賣第一級毒品海洛因予陳依婷，先後有四十次，每次交易價格為
三千元等情。但乙○○販賣毒品海洛因予陳依婷之犯罪完成日期，未詳予調查審認，
並於事實欄內為明白記載，事實尚非明確，亦有未當。(三)原判決認定甲○○意圖營利
，自八十七年九月間起，基於概括犯意，連續在乙○○住處樓下，各以一錢一萬五千
元之價格，販賣海洛因予乙○○三次，並另以每錢五千元之價格，在上址販賣安非他
命予乙○○一次等情，係引用乙○○於警訊所供，論處甲○○連續販第一級毒品及第
二級毒品罪刑，並以犯二罪犯意各別，構成要件不同，應分論併罰。但乙○○於警訊
時係供稱：「我第一次向他購買海洛因一錢，價錢為新台幣一萬五千元，第二次向他
購買海洛因一錢一萬五千元，第三次向他購買海洛因、安非他命各一錢，價錢二萬」
（見八十七年偵字第二二四二五號卷第二十二頁背面）。所供如果屬實，甲○○第三
次似同時販賣第一級毒品海洛因及第二級毒品安非他命予乙○○，其所為是否一行為
同時觸犯二罪名之想像競合犯？實情是否如此，原判決未予調查審認，自屬於法有違
。(四)原判決認定陳玟伶係自八十七年初起至同年九月間止，向乙○○、江一民購買海
洛因各一包（由乙○○交付六次，江一民交付二次）等情。於理由內說明採用陳玟伶
於警訊時所供為論罪之依據。但依陳玟伶於警訊時供稱：「我共向江一民購買過二次
海洛因，第一次是八十七年九月中旬某日，中午約十三時許，第二次是八十七年十月
四日晚上二十時左右」等語（見同上偵查卷第二十六頁）。事實欄對於犯罪時間之記
載與理由之說明不相適合，自有判決理由矛盾之違法。上訴意旨均執以指摘原判決不
當，非無理由，應認有發回更審之原因。
二駁回部分：
按刑事訴訟法第三百七十七條規定，上訴於第三審法院，非以判決違背法令為理由，
不得為之，是提起第三審上訴，應以原判決違背法令為理由，係屬法定要件，如果上
訴理由並未指摘原判決有何違法，自應認其上訴為違背法律上之程式，予以駁回。本
件上訴人乙○○對於轉讓第一級及第二級毒品部分之上訴意旨，僅以其未無償轉讓海
洛因與陳玫伶，因自己吸食尚且不足，豈有無償轉讓之理等語為惟一理由，而於原判
決如何違背法令並無一語涉及，自屬違背法律上之程式，應予駁回。
據上論結，應依刑事訴訟法第三百九十七條、第四百零一條、第三百九十五條前段，
判決如主文。
中      華      民      國    八十九    年      十      月     十九     日
                              最高法院刑事第八庭
                                  審判長法官  吳  雄  銘
                                        法官  池  啟  明
                                        法官  石  木  欽
                                        法官  郭  毓  洲
                                        法官  吳  三  龍
      右正本證明與原本無異
                                              書  記  官
中      華      民      國    八十九    年      十      月    二十三    日


司法院資訊處製作；財團法人民間司法改革基金會備份。
